【裁判字號】    89,判,1754
【裁判日期】    890601
【裁判案由】    新型專利申請
【裁判全文】
行  政  法  院  判  決                          八十九年度判字第一七五四號
    原      告  甲○○
    訴訟代理人  林鎰珠  律師
    被      告  經濟部智慧財產局
右當事人間因新型專利申請事件，原告不服行政院中華民國八十八年四月二日台八八
訴字第一三三一六號再訴願決定，提起行政訴訟。本院判決如左︰
    主  文
原告之訴駁回。
    事  實
緣原告於民國八十五年三月十九日以其「折合椅床之變換固定結構架」係裝置於折合
椅床底左、右兩側，由底板、折合連結板（包含椅座固定板及椅背固定板）、長、短
活動板、圓弧連結板及彈簧等組成；其中短活動板及長活動板之底端分別藉由轉軸鉚
釘固定於底板之前、後處，圓弧連結板亦藉由轉軸鉚釘固定於長、短活動板之中段處
，椅座固定板支撐固定椅座，並取其中段之位，椅背固定板支撐固定椅背，並取其末
端之位，藉由轉軸鉚釘分別固定於短、長活動板之末稍處，結合成整體折合轉軸系統
，可使折合椅床於折成椅形時，其椅背可向後延伸約一百三十度而固定，亦不影響折
成床形後之平坦度等情，向被告申請新型專利。案經被告編為第00000000號
審查，不予專利。原告修正申請專利範圍，申經再審查結果，仍不予專利，發給八十
七年六月十八日（八七）台專（）○二○二八字第一二○二○三號專利再審查審定
書。原告不服，依法提起訴願、再訴願，遞遭決定駁回，遂循序提起本件行政訴訟。
茲摘兩造訴辯意旨如次：
原告起訴意旨略謂︰一、按專利法第九十七條規定：「稱新型者，謂對物品之形狀、
構造或裝置之創作或改良。」，同法第九十八條第二項復明定：「新型係運用申請既
有之技術或知識，而為熟習該項技術者所能輕易完成且未能增進功效時，雖無前項所
列情事，仍不得依本法申請取得新型專利。」是尋釋法意，即使是運用習知的技術手
段，若其空間形態或組成配置係屬創新，並能具體產生某一新作用或增進某種功效時
，應即符合新型專利要件，具有准予新型專利之價值（請參見行政法院七十九年判字
第五十九號、八十年判字第一四二四號判決要旨）。又專利法第二十七條規定：「二
人以上有同一之發明，各別申請時，應就最先申請者准予發明專利。」（新型準用）
。查本案係第00000000號「折合椅床之變換固定結構架」新型專利申請案（
以下簡稱本案），其係鑑於傳統的折合椅床受限於變換固定結構架的結構設計欠佳，
以致於折合成椅形時，椅背與椅座之固定角度僅約九十至九十五度之間，無法提供使
用者適當舒適的角度變換需要，且由於習用變換固定結構架之彈簧連結設計不當，造
成角度變換功效不彰，因此原告乃創作設計出一種折合椅床之新型變換固定結構架。
(一)依本案於申請專利範圍內容所載，本案的折合椅床之變換固定結構架係包含有：１
、底板；該長條狀底板於一端設有一圓孔。２、折合連結板；該折合連結板係由一長
形的椅座固定板及一長形的椅背固定板，於相對端以鉚釘樞接結合形成的可折合板體
。３、短活動板；該短活動板的兩端係利用鉚釘分別樞結於底板未設圓孔的一端及折
合連結板的椅座固定板處，並於短活動板鄰靠底板的三分之一部位設有一具圓孔的錐
形固定板。４、長活動板；該長活動板的長度稍長於短活動板，並且長活動板的兩端
係利用鉚釘分別樞結於底板設圓孔的一端及折合連結板的椅背固定板處。５、圓弧連
結板；該圓弧連結板係一呈圓弧形的板體，其兩端以鉚釘分別樞接連結於短活動板及
長活動板的板身中段部位，讓短活動板與長活動板形成同步連動。６、彈簧；該彈簧
係為一拉伸彈簧，其兩端分別鉤扣於底板一端的圓孔及短活動板的錐形固定板處。(二)
本案利用前揭的結構配置特徵，可以於折合椅床折合成椅形時，利用折合連結板的椅
座固定板及椅背固定板係分別樞結於短活動板及長活動板，讓椅背與椅座可以配合人
體工學向後延伸至一三○度，提供使用者最舒適的乘坐狀態。且本案能進一步讓彈簧
的兩端分別拘扣於底板一端及短活動板的三分之一部位的特殊連結設計，不僅可以提
供整體連桿組剛性運動的絕佳緩衝彈性效果，並對變換固定結構架施以拉力作用時，
不會發生移動過量的現象，有效確保折合椅床變換操作的安全性，確實為一種結構新
穎且功效彰顯的新型創作。二、分析再訴願機關再訴願駁回理由，明確發現訴願機關
維持原處分之決定，實為不正確且不合理之認定，且未對原告提出的各點主張，提出
合理客觀的說明，自無法令原告信服。(一)依據再訴願機關決定理由，基本上係完全直
接採信原訴願機關及被告之見解，未能明確針對本案的結構特徵及達成功效加以審酌
，足見再訴願機關的決定過於草率且不合理。(二)就結構配置特徵而言，本案至少有二
點明顯不同於引證案：(1)、本案之折合連結板的椅座固定板及椅背固定板係分別樞結
於短活動板及長活動板，配合呈彎弧形的圓弧連結板，讓折合連結板與短、長活動板
之剛性變換運動呈現出一種特殊的軌跡複合模式；而引證案的二支擺臂係為等長的設
計，並且二擺臂係以簡易的平行四邊形軌跡模式。本案與引證案關於折合連結板與短
、長活動板之結構配置型態及剛性變換運動模式明顯不同。(2)、本案之彈簧的兩端係
分別鉤扣於底板一端的圓孔及短活動板的錐形固定板處，讓彈簧的拉力方向隨著短活
動板的擺動而變化，並能適時提供不同的大小拉力作用；而引證案的彈簧係直接鉤扣
於二擺臂處，其拉力方向及大小不會因應二擺臂的擺動而變化。本案與引證案關於拉
力彈簧之結構配置型態及剛性變換運動模式明顯不同。(三)再就本案以創新的結構特徵
產生的功效增進或新功效而言：(1)、本案利用短、長活動板搭配圓弧連結板的巧妙配
置設計，除可讓折合椅床輕易簡便地變換折合固定型態外，當折合椅床折合成椅形時
，讓椅背與椅座能夠配合人體工學向後延伸至一三○度左右的角度，提供使用者最舒
適的乘坐效果，大幅提昇折合椅床的實用機能；至於引證案所示的習知結構，則無法
提供這樣的功能。(2)本案利用彈簧的兩端係分別拘扣於底板一端及短活動板三分之一
部位的特殊連結設計，於折合椅床折合成床形時，拉伸的彈簧可以提供折合椅床一個
適量的回復彈力，並且彈簧的拉力會隨著椅背的折起角度而逐漸變小；當折合椅床折
合成椅形時，彈簧轉而提供椅背一個適當的擺動彈性，提供使用者良好舒適的乘坐感
。同時本案之彈簧於折合椅床折合成床形時，其拉力角度與短活動板保持一個適當的
傾斜角度，可以適度提供椅背抓起時的預設回復拉力，達到輕力操作的效能，至於引
證案的彈簧連結設計，由於其彈簧係以同一角度隨著二擺臂水平移動，根本無法提供
類似本案彈簧連結配置特徵之機能。(四)從以上簡要的條例說明，大院可以輕易看出本
案不同於引證案之獨特結構特徵及功效增進之處，本案確實為一結構特徵新穎且創作
功效彰顯之新型創作，完全符合法定的新型專利要件。惟被告、原訴願機關及再訴願
機關完全忽略這些客觀的事實，一直偏執地認定本案係運用申請既有之技術而為熟習
該項技術者所能輕易完成且未能增進功效者，逕為核駁本案新型專利之申請，被告之
核駁處分顯然不合理且不正確，確有撤銷重為合理審定之必要。三、依據專利法第四
十四條第一項「專利專責機關於審查時，得依職權或依申請限期通知申請人或異議人
為下列各款之行為．．．三補充或修正說明書或圖式」之規定，被告於審查本案時，
可以依職權或依申請限期通知申請人補充或修正說明書或圖式。該規定雖非被告於審
查專利案件時之必要程序，然原告為免本案之申請專利範圍界定不夠明確，因此於八
十七年三月三十一日提出申請專利範圍修正本呈送被告，依據合理的審查方式，倘被
告認為本案的申請專利範圍撰寫不夠妥善，由於本案業已提出再審查申請及修正申請
專利範圍，顯示原告絕對是相當重視本案的新型申請，被告理應通知原告加以補充修
正，方為適當客觀之作法。被告目前直接將本案逕以核駁的審查方式，原告完全喪失
可以補救的機會，因為原告於訴願或再訴願程序提出的申請專利範圍修正本，訴願或
再訴願均是以類似「再訴願時檢送之本案申請專利範圍修正本，並未經被告審查，非
本件再訴願所得審究」之制式推託言詞直接帶過，完全未加以審酌或考量，行政機關
如此主觀草率的作風，顯然漠視人民的合法權益，如何能讓諸如原告的一般民眾信服
。四、又本案於初審、再審查、訴願及再訴願的申請過程中，一再向被告爭取本案的
結構特徵新穎且創作功效彰顯，惟被告一直以本案係運用申請前既有之技術或知識而
為熟習該項技術者所能輕易完成且未能增進功效之理由，逕將本案核駁。為了進一步
佐證原告主張係合理且客觀，原告於再訴願理由書提出第三○八○三○號『可供折成
沙發之床體結構改良』之新型專利案（以下稱參考案），並配合參看對照比較圖面所
示，除了本案進一步將二擺臂設計成短、長活動板之外，本案的結構配置型態與參考
案幾乎完全相同，然參考案晚於本案提出申請，卻快速地核准公告於八十六年六月十
一日的專利公報中。雖然參考案違反專利法第二十七條之規定係屬另案問題，然而原
告要特別強調的是本案與參考案之結構配置及功效雷同，原告實在看不出為何參考案
可以獲准新型專利而本案卻不可以﹖如果被告仍然堅持本案不符法定新型專利要件，
那對於參考案已經獲准新型專利之事實，誠不知被告如何自圓其說呢﹖因為依據公平
、公正的審查原則，被告審酌新型「進步性」要件之尺度理應相當，然而從本案至今
尚未能獲准專利，而參考案取得不當的專利權（違反專利案第二十七條，非第九十八
條第二項）已有兩年之事實，被告草率的處分顯有不當。尤其是原告於再訴願程序提
出參考案來佐證被告之審查不當時，被告及原決定機關完全未加說明，直接簡單地以
「所舉第00000000號『可供折成沙發之床體結構改良』新型專利案，係屬另
案問題，與本件無，併予指駁」的推拖言詞帶過，行政機關如此主觀草率的作風，
如何令原告信服。謹請大院詳為鑒查，並糾正被告對於系爭案之不合理且不公平的主
觀審定，藉以維護我國專利制度之公平與客觀。五、綜上所述，原告訴請之理由主要
是本案利用短、長活動板的設計，當椅床折合成椅形時，讓椅背與椅座可以配合人體
工學形成向後延伸至一三○度的最舒適狀態，且本案利用彈簧的兩端係分別鉤扣於底
板一端及短活動板的特殊連結設計，可以提供整個連桿組剛性運動的緩衝彈性效果及
避免發生移動過量的困擾。本案之結構配置新穎且達成功效彰顯，完全符合法定新型
專利要件，惟再訴願機關、原訴願機關及被告，皆未能詳察本案的構造特徵及功效，
率爾以主觀的認定核駁本案，原決定及原處分顯為不合理且不當，為此謹請大院明鑑
，請求撤銷原處分及一再訴願決定，並責成被告重為審理系爭案等語。
被告答辯意旨略謂︰一、本案「折合椅床之變換固定結構架」，係由一底架、一椅座
固定板、一椅背固定架、一短活動板、一長活動板、一圓弧連結板及一彈簧所組成，
其相樞接之椅座固定板與椅背固定板上各別樞接有短活動板和長活動板，短活動板及
長活動板之另一端分別樞接於底板上，且短活動板和長活動板之中段處以一圓弧連結
板相連結，一彈簧連結於短活動板和底板之間。二、查本案上述之構造特徵已見有初
審引證之我國專利公報八十一年四月一日公告之第一八一四五八號「可供摺成沙發使
用之床體」（下稱引證案）揭示在先，其主要技術與本案相同，功效用途也一樣。本
案申請再審查理由書及行政訴訟起訴狀稱該引證案之第一、二擺臂等長，與本案之長
短不一有別，事實上由該引證案之第十二圖明顯可知，其所揭示之第一、二擺臂亦有
長短之差異，與本案相同。至於本案之連接板於下凹彎曲處呈圓弧形，而引證案為一
下凹轉折彎曲形，兩者皆屬剛性連接板，其作用仍屬相同，彎曲處是否呈圓弧形並非
絕對必要。被告曾於八十七年三月九日以（八七）台專（）○二○二八字第一○六
七二七號函通知原告就上述核駁理由提出申復說明，並經原告於八十七年三月三十一
日提出申覆理由書及申請專利範圍修正本。申復理由稱「引證案之彈簧係鉤掛於二擺
臂之間，當其變換位置時，由於連桿限制，兩擺臂間之距離變化不大，彈簧幾無作用
，而本案之彈簧兩端分別鉤掛於底板之圓孔與短活動板之錐形固定板上，如此可使整
體連桿組之剛性運動，變成具有緩衝的彈性運動」云云。然查引證案之彈簧係鉤掛於
第一、二擺臂上，且二擺臂之上端又分別與椅背和椅座之承架樞接，故當折合時彈簧
係同時對椅背和椅座施以對等之牽引拉力，反觀本案之彈簧之一端係鉤掛於固定底板
之圓孔，另一端鉤掛於短活動板之錐形固定板上，當折合時彈簧僅對椅座部分施以牽
引拉力，彈簧並沒有對椅背部分施以直接之拉引作用力；再者彈簧的回復力大小與所
選擇的彈簧常數大小和彈簧拉伸長度皆成正比，本案之彈簧設置位置雖可使彈簧拉伸
長度較長，可選擇彈簧常數較小之彈簧，而引證案之彈簧拉伸長度範圍較短，只須選
擇彈簧常數較大者即可，故本案並非解決習用者技術上待克服之問題者，難謂具有進
步性，不合新型專利要件。三、本案於訴願階段之訴願理由稱「由於引證案彈簧裝設
在剛性體構成四連桿二擺臂之間，除在擺臂轉動時產生之些微距離（約僅兩擺臂距離
之百分之九左右）變化中具阻滯轉動作用外，毫無其他功效」云云，事實上，本案之
彈簧功能亦僅係作為椅床折合變換時之緩衝阻滯作用而已，與該引證案並無不同。訴
願理由又稱「引證案中之彈簧僅具阻滯連桿組轉動之功效，如採用彈簧常數較大者，
反而使其變換操作困難，且其回復力亦較大，操作時稍不小心，可能會使操作者受到
衝撞而具有危險性」云云，事實上，設計時選用多大彈簧常數之彈簧，係擺臂轉動
所產生之彈簧最大拉伸距離而定，而其施於彈簧之作用力或其回復力係屬需要而設
定之定數者，並無所稱回復力較大或較小之情形，矧此處彈簧之設置係作為緩衝和使
折合更輕盈省力之目的，增進折合之輕巧性，通常其所設定之彈簧作用力並不大，折
合變換過程終了前仍須借助些許外力使其逐漸轉折，訴願理由所稱會使操作者受衝撞
而具危險性洵非屬實。四、本案行政訴訟起訴理由稱「引證案之彈簧係直接鉤扣於二
擺臂處，其拉力方向及大小不會因應二擺臂的擺動而變化」云云。事實上，引證案之
彈簧同樣將隨第一、第二承座（本案相對構件稱做椅座、椅背固定架）之轉折變化而
伸縮，只是其伸縮變化量較本案為小而已，其功能仍與本案相同，而彈簧伸縮量和彈
簧作用力大小，則端設計時選用之彈簧常數而定。起訴理由又稱「本案之彈簧於折
合椅床成床形時，其拉力角度與短活動板保持一個適當的傾斜角度，可以適當提供椅
背掀起時的預設回復拉力，達到輕力操作的效能；引證案的彈簧連結設計，由於其彈
簧係以同一角度隨著二擺臂水平移動，根本無法提供類似本案彈簧連結配置之機能」
云云。事實上，引證案之彈簧設置於第一、第二擺臂靠下方處，而本案之彈簧設於短
活動板和底板接近長活動板處，其裝設位置相差不大，且所稱之傾斜角度和拉力方向
之差異，並非足以影響彈簧作用力和伸縮量大小，彈簧作用力和伸縮量是否適用，取
決於彈簧常數之選擇，本案並無因上述起訴理由所稱之些微差異而有實質之功效增進
，難稱具有進步性。再查引證案之彈簧係隨第一、第二承座（椅座、椅背固定架）之
轉折而有伸縮變化，亦非如起訴理由所述之僅隨二擺臂作水平移動而已，起訴理由洵
非有理。五、再查本案之原告於八十七年三月三十一日所提申請專利範圍修正本僅陳
述各組成構件之名稱和彈簧構件、錐形固定板之位置，至於各組成構件之聯結關係並
未加以述，申請專利標的「折合椅床之變換固定結構架」之整體構成並不清楚，不
合專利法施行細則第十六條第二項「獨立項應載明申請專利之標的、構成及其實施之
必要技術內容、特點」之規定，訴願理由稱「各組成構件之聯結關係及整體構成已明
確述於創作說明內，申請專利範圍部分如有不足或欠明確時，須以創作說明之內容
為範圍解釋」。惟申請專利範圍之技術內容記載不清楚，構成不明確，將使權利範圍
含糊不清，難以確定，或作不當的擴張解釋，終將造成日後專利權之糾紛，故有立法
要求明確界定之必要。至於該申請專利範圍修正本未依規定表格提出，被告未再要求
重提修正本者，主要係因本案之內容存在前述不合專利要件之原因，事實明確，並非
修正後即可准予專利者。若被告先要求原告重提修正本後再作不予專利之審定，恐將
造成更多民怨。六、再查原告於起訴理由所指我國專利公告第三○八○三○號與本案
相同乙節，該案是否具可專利性，核屬另案問題，並非本案論究範疇，該案另有舉發
案尚在審查中，併予明。綜上所述，被告所為本案應不予專利之審定並無違法，本
案原告之訴無理由，敬請駁回等語。
    理  由
依專利法第九十八條第二項規定，新型係運用申請前既有之技術或知識，而為熟習該
項技術者所能輕易完成且未能增進功效時，雖無同條第一項所列情事，仍不得申請取
得新型專利。本件被告以本案八十七年三月三十一日所提申請專利範圍修正本僅陳述
各組成構件之名稱和彈簧構件、錐形固定板之位置，至於各組成構件之聯結關係並未
加以述，申請專利標的之整體構成並不清楚，不合專利法施行細則第十六條第二項
之規定，本案仍依原申請內容審查。查申准在先之第00000000號「可供摺成
沙發使用的床體」新型專利案（以下稱引證案）之彈簧鉤掛於第一及第二擺臂上，二
擺臂之上端分別與椅背和椅座之承架樞接，折合時彈簧同時對椅背和椅座施以對等之
牽引拉力。本案彈簧之一端鉤掛於固定底板之圓孔，另一端鉤掛於短活動板之錐形固
定板上，折合時彈簧僅對椅座部分施以牽引拉力，並未對椅背部分直接施以拉引作用
力。按彈簧之回復力大小與所選擇之彈簧常數大小和彈簧拉伸長度皆成正比，本案之
彈簧設置位置雖可使彈簧拉伸長度較長，可選擇彈簧常數較小之彈簧，惟引證案之彈
簧拉伸長度範圍較短，僅須選擇彈簧常數較大者即可，本案主要之技術內容已為引證
案所揭示，復未解決習用者技術上待克服之問題，不具進步性，依專利法第九十八條
第二項規定，自不得申請取得新型專利，乃不予專利。原告以本案申請專利範圍修正
本，簡單明確；本案彈簧兩端分別鉤掛於底板圓孔與短活動板之錐形固定板上，可使
整體連桿組之剛性運動變成具有緩衝之彈性運動，且此結構對連桿組成之變換固定結
構施加拉力，不會有移動過量之情形發生而更加安全無慮，且於坐臥時更具彈性之舒
適感；引證案使用四連桿拘束運動鏈，其彈簧設於第一及第二擺臂之間，且彈簧上下
兩側均為剛性連桿構件，與二擺臂組成四連桿後，彈簧隨擺臂之運動而運動，因引證
案之彈簧裝設於剛性體構成四連桿二擺臂之間，除在擺臂轉動時產生些微距離變化中
具阻滯轉動作用外，並無其他功效云云，提起一再訴願。一再訴願決定以本案之組成
構件與引證案並無不同，均包含有底架、椅座固定板（第一承座）、椅背固定板（第
二承座）、短活動板（第一擺臂）、長活動板（第二擺臂）、圓弧連結板（Ｌ形連桿
）及彈簧。本案與引證案不同之處在於本案之彈簧一端固定於短活動板，另一端固定
於底架；引證案之彈簧兩端分別固定於第一及第二擺臂。彈簧一端之固定位置不同，
固會影響到連桿結構之運動特性（速度、加速度）及穩定狀態等，惟就彈簧設置之目
的及功效而言，本案與引證案實質上係屬相同。按一般椅床折合變換結構中設置彈簧
主要有三種目的及功效，其一係當其伸平作為床鋪時，彈簧可使折合變換結構具有緩
衝阻力，避免過度衝撞產生危險；其二係當其折合作為座椅時，彈簧可使折合變換結
構增加助力，達到省力之效果；其三可使其具有彈性，增加坐臥上之舒適感。本案彈
簧一端之固定位置雖與引證案不同，惟就上述之目的及功效而言，並未能增進功效，
不具進步性。所訴引證案之彈簧僅具阻滯連桿組轉動之功效，如採用彈簧常數較大者
，變換操作困難，且其回復力亦較大，稍有不慎將使操作者受到衝撞云云。查設計時
選用多大彈簧常數之彈簧係擺臂轉動所產生之彈簧最大拉伸距離而定，其施於彈簧
之作用力或其回復力係屬需要而設定之定數者，並無所稱回復力較大或較小之情形
。況此處彈簧之設置係作為緩衝和使折合更輕盈省力之目的，以增進折合之輕巧性，
通常所設定之彈簧作用力並不大，折合變換過程終了前仍須借助些許外力使其逐漸轉
折，所訴具衝撞之危險性，並非事實。又彈簧之拉伸距離變化並非決定彈力大小之唯
一條件，依據物理力學之虎克定律可知，彈簧之拉伸距離變化與彈簧常數之相乘積即
為彈力大小，縱使引證案之彈簧拉伸距離較短，惟僅需選擇適當彈簧常數之彈簧即可
達到所需之彈力；若彈簧常數維持不變，彈簧之拉伸距離變化即與彈力大小保持正比
之關係，雖引證案之彈簧拉伸長度範圍較短，惟僅需選擇彈簧常數較大者即可達成與
本案相同之功效，而由於引證案之彈簧拉伸長度範圍較短，其彈簧受拉伸時所產生之
彈力並不致於過大。遂駁回原告一再訴願，經核原處分及一再訴願均已詳細明其駁
回理由，揆諸首揭法律說明，尚無不合。茲原告起訴訴稱：本案之折合連結板的椅座
固定板及椅背固定板，係分別樞結於短活動板及長活動板，配合呈變弧形的圓弧連結
板，讓折合連結板與短、長活動板之剛性變換運動呈現出一種特殊的軌跡複合模式；
而引證案的二支擺臂係為等長的設計，並且二擺臂係以簡易的平行四邊形軌跡模式；
與本案關於折合連結板與短、長活動板之結構配置型態，及剛性變性變換模式明顯不
同。又本案之彈簧兩端分別鉤扣於底板一端的圓孔及短活動板的錐形固定板處，讓彈
簧的拉力方向隨著短活動板的擺動而變化，並能適時提供不同的大小拉力作用，而引
證案的彈簧係直接鉤扣於一擺臂處，其拉力方向及大小不會因應二擺臂的擺動而變化
；本案與引證案關於拉力彈簧之結構配置型態及剛性變換運動模式明顯不同。本案利
用短、長活動板的設計，當椅床折合成椅形時，讓椅背與椅座可以配合人體工學形成
向後延伸至一百三十度的最舒適狀態，且本案利用彈簧的兩端係分別鉤扣於底板一端
及短活動板的特殊連結設計，可以提供整個連桿組剛性運動的緩衝彈性效果及避免發
生移動過量的困擾。本案之結構配置新穎且達成功效彰顯，完全符合法定新型專利要
件云云。經查：引證案第一、二擺臂亦有長短之差異，此由引證案第十二圖明顯可見
，與本案相同。本案之連接板於下凹彎曲處呈圓弧形，而引證案為下凹轉折彎曲形，
兩者皆屬剛性連接板，其作用仍屬相同。又引證案之彈簧雖直接鉤扣於二擺臂處，其
拉力方向及大小同樣將隨第一、第二承座之轉折變化而伸縮，只是伸縮變化較本案為
小而已，其功能仍與本案相同，而彈簧伸縮量和彈簧作用力大小，則端設計時選用
之彈簧常數而定。引證案之彈簧設置於第一、第二擺臂下方處，而本案之彈簧設於短
活動板和底板接近長活動板處，其裝置位置相差不大，並無因此差異而有實質之功效
增進。本件於訴願程序中，曾送請財團法人工業技術研究院機械工業研究所之專家審
查，其審查意見亦認為本案之彈簧一端固定位置雖不同於引證案，但未能增進功效，
不符合新型專利進步性之要件，有該所八十七年九月二十九日（八七）工研機審字第
○九七九號函所附之審查意見書在訴願可按。至原告所舉第00000000號新
型專利案，係屬另案，無從於本案中加以斟酌。綜上所述，被告所為不予專利之處分
，尚無不合，一再訴願決定遞為維持，亦無違誤。原告起訴意旨非有理由，應予駁回
。
據上論結，本件原告之訴為無理由，爰依行政訴訟法第二十六條後段，判決如主文。
中    華    民    國     八十九      年      六      月       一        日
                    行 政 法 院 第 一 庭
                                審 判 長 評  事      黃  綠  星
                                         評  事      藍  獻  林
                                         評  事      黃  璽  君
                                         評  事      廖  宏  明
                                         評  事      鄭  忠  仁
右  正  本  證  明  與  原  本  無  異
                                         法院書記官  彭  秀  玲
中    華    民    國     八十九      年      六      月       三        日


司法院資訊處製作；財團法人民間司法改革基金會備份。
